臺灣屏東地方法院民事判決
110年度訴字第675號
原      告  侯見清  
            陳聖福  
            賴嘉樂  
            黃政文  
共      同
訴訟代理人  錢政銘律師
被      告  賴明輝  
訴訟代理人  湯雅竣律師
            李俊賢律師
上列當事人間請求侵權行為損害賠償事件，本院於民國111年8月
11日言詞辯論終結，判決如下：
    主      文
原告之訴及假執行之聲請均駁回。
訴訟費用由原告負擔。
    事實及理由
一、原告主張：被告於民國108年3月間邀其等投資國外公司，原
    告侯見清、陳聖福、賴嘉樂、黃政文陸續交付合計新台幣（
    下同）94萬400元、118萬6,100元、57萬7,000元、86萬6,00
    0元之投資款項予被告，被告則於108年3月間至11月間，扣
    除獲利百分之15之手續費後，分別陸續給付紅利合計18萬57
    0元、20萬5,100元、5萬7,000元、14萬8,330元予原告侯見
    清、陳聖福、賴嘉樂、黃政文，惟自108年11月28日起即未
    再給付。被告既非銀行，其上開行為顯已違反銀行法第29條
    第1項規定，致原告侯見清、陳聖福、賴嘉樂、黃政文扣除
    已收取之紅利後，分別受有75萬9,830元、98萬1,000元、52
    萬元、71萬7,670元之損害，依民法第184條第2項規定，其
    等得請求被告加計法定遲延利息如數賠償等情，並聲明：㈠
    被告應給付原告侯見清75萬9,830元，給付原告陳聖福98萬1
    ,000元，給付原告賴嘉樂52萬元，給付原告黃政文71萬7,67
    0元，及均自起訴狀繕本送達翌日起至清償日止，按週年利
    率百分之5計算之利息。㈡原告願供擔保，請准宣告假執行。
二、被告則以：兩造為同事關係，原告因得知伊投資設於國外之
    普頓公司有所獲利，向伊表示亦欲投資普頓公司，惟投資者
    須於中國開設銀行帳戶，由該帳戶匯入投資款及收受紅利，
    且原告均未於中國開設銀行帳戶，伊基於同事情誼，方無償
    代為收取原告之投資款，再由伊以在中國之銀行帳戶代為匯
    款予普頓公司，而普頓公司支付之紅利，伊亦全額轉交予原
    告，並未扣除手續費。是伊並未經營以投資為名義向多數人
    或不特定人收受款項之業務，而無違反銀行法之行為，原告
    請求伊負侵權行為損害賠償責任，顯屬無據等語，並聲明：
    ㈠原告之訴及假執行之聲請均駁回。㈡如受不利之判決，被告
    願供擔保請准宣告免為假執行。
三、查原告侯見清分別於108年3月7日、4月30日、6月26日、7月
    31日、10月8日匯款19萬500元、32萬元、10萬元、9萬1,000
    元、23萬8,900元，合計94萬400元之投資款予被告；原告陳
    聖福分別於108年3月7日、4月16日、6月26日匯款6萬3,500
    元、31萬4,100元、80萬8,500元，合計118萬6,100元之投資
    款予被告；原告賴嘉樂分別於108年6月27日、11月12日匯款
    29萬1,000元、28萬6,000元，合計57萬7,000元之投資款予
    被告；原告黃政文分別於108年3月7日、5月30日、7月1日匯
    款6萬6,000元、50萬元、30萬元，合計86萬6,000元之投資
    款予被告。被告則於108年5月至11月間陸續匯款合計18萬57
    0元、20萬5,100元、5萬7,000元、14萬8,330元予原告侯見
    清、陳聖福、賴嘉樂、黃政文等情，為兩造所不爭執，並有
    國泰世華商業銀行匯出匯款憑證、中華郵政股份有限公司客
    戶歷史交易清單、郵政匯款申請書、臺灣土地銀行匯款申請
    書、臺灣土地銀行客戶歷史交易明細查詢及LINE對話紀錄在
    卷可稽（見本院卷第31-67、195-243頁），堪信為實在。
四、本件之爭點為：㈠原告主張被告有違反銀行法第29條第1項規
    定之行為，是否可採？㈡原告請求被告負侵權行為損害賠償
    責任，是否於法有據？茲分別論述如下：
  ㈠按除法律另有規定者外，非銀行不得經營收受存款、受託經
    理信託資金、公眾財產或辦理國內外匯兌業務，銀行法第29
    條第1項定有明文。本法稱收受存款，謂向不特定多數人收
    受款項或吸收資金，並約定返還本金或給付相當或高於本金
    之行為；以借款、收受投資、使加入為股東或其他名義，向
    多數人或不特定之人收受款項或吸收資金，而約定或給付與
    本金顯不相當之紅利、利息、股息或其他報酬者，以收受存
    款論，銀行法第29條及第29條之1分別設有明文。又銀行法
    第29條於70年07月17日修訂前另有但書規定：「但以受託人
    身份收存委託人寄託款項。或基於交易行為收存定金或保證
    金。或工商企業經中央主管機關核准。收受本機構內之職工
    儲蓄者。不在此限」，其刪除之立法理由略以：由於收存寄
    託款項或收受定金、保證金，係屬私法上債之關係，當事人
    。原可依民事法規之規定為之。並受法律保障，無庸於銀行
    法中重覆規定等語。準此，倘係基於委任關係而收受寄託款
    項，自非銀行法第29條所欲規範之行為。經查，證人洪弘信
    到場結證稱：「（有無聽過普頓公司？）被告賴明輝跟我說
    他有朋友在中國大陸在玩虛擬貨幣，他去過好幾趟，覺得可
    以賺錢，當時他已經玩了一年都有賺錢，所以就持續邀我，
    他說我可以一次投入1,000、2,000、或3,000的美金，我只
    有玩過一次，被告告訴我當時3,000美金折算台幣9萬8,000
    元，我就交現金給被告，被告幫我匯到中國去，並叫我下載
    一個APP，就可以看到漲跌，但是其實我看不懂，都是被告
    跟我說我賺了多少錢，然後就把賺的錢匯給我。（當庭提出
    手機並顯示該APP），藍色表示漲，紅色表示跌，但我不知
    道是跟我投入本金比較，還是跟其它價格比較」、「（你如
    何知道你獲利多少錢？）每個月被告會跟我結算，說我賺了
    多少人民幣，折算台幣是多少錢，扣除手續費多少錢，就會
    給我結算的金額，手續費沒有說是被告的手續費或是該公司
    的手續費」、「（所以就你的部分，是你交給被告現金，被
    告幫你轉匯去中國，並投入普頓公司，這個投資只有中間有
    收15%的手續費部分你不清楚，是否如此？）是的。被告說
    他在中國有帳戶，叫我們直接交錢給他」、「（所以就你的
    認知，你投入的錢是投入普頓公司，還是是你借錢給被告去
    投資？）被告是跟我說可以跟著他投資，他海外有帳戶，把
    錢交給他，他就可以幫我們匯錢」、「（有無跟你說投資3,
    000美金，每月可以配息多少錢？）沒有，是每個月結算時
    才跟我說這個月賺多少錢」、「（被告投資時，是用你們每
    個投資人名義匯款投資，還是用被告自己的名義？）被告自
    己的，我們其他人沒有海外帳戶，都是由被告用他的帳戶匯
    款投資」等語，足見被告係向他人表示其投資普頓公司獲利
    頗豐，並於他人欲參與投資時，提供其在中國之銀行帳戶予
    他人匯入投資款，再由被告將投資款匯予普頓公司。準此，
    被告僅係依委託轉帳投資款，而非收受存款予己，亦未與欲
    投資之人約定由己返還本金或給付不相當之紅利、利息或報
    酬，則依上開說明，難謂有何違反銀行法第29條規定之行為
    ，至於被告有無另扣除15%手續費部分，則屬被告有無依委
    任關係如數給付之問題，而與被告是否違反銀行法第29條規
    定無關。此外，原告復未舉證證明被告有何經營銀行業務之
    行為，則原告主張被告有違反銀行法第29條所定行為云云，
    即尚無可採。
  ㈡按違反保護他人之法律，致生損害於他人者，負賠償責任，
    民法第184條第2項定有明文。查銀行法第29條第1項規定，
    旨在保障存款人及投資大眾之權益，並有效維護經濟金融秩
    序，固屬民法第184條第2項所定保護他人之法律，惟被告所
    為並未違反銀行法第29條規定，有如前述，則原告依民法第
    184條第2項規定，請求被告負侵權行為損害賠償責任，於法
    即屬無據。
五、綜上所述，本件原告依民法第184條第2項規定，請求被告給
    付原告侯見清75萬9,830元，給付原告陳聖福98萬1,000元，
    給付原告賴嘉樂52萬元，給付原告黃政文71萬7,670元，及
    均自起訴狀繕本送達翌日起至清償日止，按週年利率百分之
    5計算之利息，為無理由，應予駁回。又原告之訴既經駁回
    ，其等假執行之聲請已失所依附，應併駁回之。
六、據上論結，本件原告之訴為無理由，依民事訴訟法第78條、
    第85條第1項前段，判決如主文。
中　　華　　民　　國　　111 　年　　8 　　月　　25　　日
                  民事第二庭    法　官　林昶燁
正本係照原本作成。
如對判決上訴，須於判決送達後20日內向本院提出上訴狀，其未
表明上訴理由者，應於提出上訴後20日內向本院補提理由書狀（
均須按他造當事人之人數附繕本）。
如委任律師提起上訴者，應一併繳納上訴審裁判費。
中　　華　　民　　國　　110 　年　　8 　　月　　25　　日
                                書記官　潘豐益